臺灣桃園地方法院刑事判決　　　　　　100年度交易字第344號
公　訴　人　臺灣桃園地方法院檢察署檢察官
被　　　告　張肇文
指定辯護人　本院公設辯護人林銘宏
上列被告因公共危險案件，檢察官聲請簡易判決處刑（100 年度
偵字第24172 號）後，本院認不宜以簡易判決處刑（100 年度壢
交簡字第3262 號）改依通常訴訟程序審理，本院判決如下：
    主  文
張肇文服用酒類，不能安全駕駛動力交通工具而駕駛，累犯，處
有期徒刑捌月。
    事  實
一、張肇文前因傷害及5 次酒後駕車公共危險前科，其中於民國
    98年間，因酒後駕車公共危險案件，經本院以98年度審交簡
    字第97號判決判處有期徒刑4 月確定；又於同年間，因酒後
    駕車公共危險案件，經本院以99年度壢交簡字第193 號判決
    判處有期徒刑5 月確定，前揭二罪嗣經接續執行，於100 年
    2 月12日縮刑期滿執行完畢（於本案構成累犯）；再於 100
    年間，因酒後駕車公共危險案件，經本院以100 年度壢交簡
    字第1714號判決判處有期徒刑6 月確定，於100 年10月24日
    易科罰金執行完畢。詎其仍不知悔改，於100 年8 月25日21
    時30分許，在桃園縣中壢市○○街390 巷186 號住處內飲用
    保力達，酒後已達不能安全駕駛動力交通工具之程度，竟仍
    騎乘車牌號碼GYV-767 號普通重型機車外出，旋於同日21時
    40分，在桃園縣中壢市○○○路與吉長二街口為警攔檢查獲
    ，並於同日21時54分許為警於上址測得其吐氣所含酒精濃度
    達每公升0.89毫克。
二、案經桃園縣政府警察局中壢分局移請臺灣桃園地方法院檢察
    署檢察官偵查後聲請簡易判決處刑，本院認不宜以簡易判決
    處刑，改用通常程序審判之。
    理  由
壹、程序事項
一、按檢察官聲請以簡易判決處刑之案件，經法院認為有刑事訴
    訟法第451 條之1 第4 項但書之情形者，應適用通常程序審
    判之，同法第452 條定有明文。經查，本件被告張肇文經檢
    察官聲請簡易判決處刑之犯罪事實，本院認有刑事訴訟法第
    451 條之1 第4 項但書第1 款所定之事由，不宜以簡易判決
    處刑，爰依刑事訴訟法第452 條之規定，改依通常程序審判
    之。
二、次按「被告以外之人於審判外之陳述，雖不符前4 條之規定
    ，而經當事人於審判程序同意作為證據，法院審酌該言詞陳
    述或書面陳述作成時之狀況，認為適當者，亦得為證據。」
    刑事訴訟法第159 條之5 定有明文。本案認定犯罪事實所引
    用之本案卷內所有卷證資料（包含文書證據、物證等證據）
    ，並無證據證明係公務員違背法定程序所取得，且被告及辯
    護人於本院審理終結前就卷內所有卷證資料之證據能力均表
    示無意見而同意作為證據，本院審酌卷內證據作成時之狀況
    並無瑕疵存在，均屬合法適當，依刑事訴訟法第159 條之 5
    之規定，應認本案認定犯罪事實所引用之所有證據，均有證
    據能力，得為證據，合先敘明。
貳、實體事項
一、上開犯罪事實，業據被告張肇文於警詢及本院審理中坦承不
    諱，復有桃園縣政府警察局道路當事人酒精測定紀錄表暨呼
    氣所含酒精濃度測試單（測定值為0.89mg/l）、汽車駕駛人
    酒後生理協調平衡檢測紀錄表、刑法第185 條之3 案件測試
    觀察紀錄表、被告之相片影像資料查詢結果各1 紙附卷可稽
    ，堪認被告確實有飲酒後駕駛動力交通工具之事實。
二、按刑法第185 條之3 係抽象危險犯，非實害犯，行為人客觀
    上已達不能安全駕駛之程度，且主觀上知其飲酒可能造成不
    能安全駕駛結果，竟仍放任自己駕駛，即應認有故意，而該
    當該罪。至於是否達「不能安全駕駛之程度」之認定，應依
    具體個案之實際情形判斷之，依目前醫學一致見解，吐氣酒
    精濃度達每公升0.25毫克以上時，將使駕駛人產生複雜之技
    巧障礙、駕駛能力變壞之行為表現，肇事比率比一般未飲酒
    時高出2 倍；吐氣酒精濃度達每公升0.5 毫克以上時，將使
    駕駛人產生說話含糊、腳步不穩之行為表現，肇事比率比一
    般未飲酒時高出7 倍；吐氣酒精濃度達每公升0.55毫克以上
    時，將使駕駛人產生平衡感與判斷力障礙升高之行為表現，
    肇事比率比一般未飲酒時高出10倍；甚而如吐氣酒精濃度達
    每公升0.75毫克時，駕駛人將產生明顯酒醉、步履蹣跚之行
    為狀態，其肇事比率比一般高25倍，並認為吐氣酒精濃度達
    每公升0.55毫克以上時，即達絕對「不能安全駕駛之程度」
    。因該0.55毫克之數值，係經由實際偵測所得之統計值，為
    經驗科學上所肯定之客觀實驗數據，是以該數值作為絕對不
    能安全駕駛之標準，不僅不違反經驗法則，且免舉證之困難
    。準此，若吐氣酒精濃度達每公升0.55毫克以上時，應認已
    達絕對不能安全駕駛之程度。查被告張肇文於上開時地飲酒
    後，嗣於同日21時40分許，因酒後駕車而為警查獲，並於同
    日21時54分許經警測得其呼氣酒精濃度已達每公升0.89毫克
    ，顯然無法安全駕駛，足認其飲酒後已至駕駛技巧障礙，視
    覺及行為反應能力減低，而達不能安全駕駛動力交通工具之
    程度無疑。本件事證已經明確，被告犯行堪以認定，應予依
    法論科。
三、論罪科刑
(一)、按行為後法律有變更者，適用行為時之法律，但行為後之法
    律有利於行為人者，適用最有利於行為人之法律，刑法第 2
    條第1 項定有明文。本件被告張肇文於犯罪後，刑法第 185
    條之3 業於100 年11月30日修正公布，於100 年12月2 日生
    效施行。修正前之刑法第185 條之3 原規定：「服用毒品、
    麻醉藥品、酒類或其他相類之物，不能安全駕駛動力交通工
    具而駕駛者，處一年以下有期徒刑、拘役或科或併科十五萬
    元以下罰金。」；修正後刑法第185 條之3 則規定：「服用
    毒品、麻醉藥品、酒類或其他相類之物，不能安全駕駛動力
    交通工具而駕駛者，處二年以下有期徒刑、拘役或科或併科
    二十萬元以下罰金。因而致人於死者，處一年以上七年以下
    有期徒刑；致重傷者，處六月以上五年以下有期徒刑。」比
    較修正前後關於刑法第185 條之3 之規定，修正後之刑法第
    185 條之3 將原規定移列為第1 項，並將法定刑由「1 年以
    下有期徒刑、拘役或科或併科15萬元以下罰金」，提高為「
    2 年以下有期徒刑、拘役或科或併科20萬元以下罰金」，自
    應以修正前之規定對被告較為有利，依刑法第2 條第1 項前
    段規定，本件應適用行為時即修正前刑法第185 條之3 規定
    論處。核被告張肇文所為，係犯修正前刑法第185 條之3 之
    服用酒類不能安全駕駛動力交通工具而駕駛罪。又查被告有
    事實欄所載之犯罪科刑及執行情形，有臺灣高等法院被告前
    案紀錄表1 份附卷可考，其於受有期徒刑執行完畢後5 年內
    故意再犯本件有期徒刑以上之罪，應依刑法第47條第1 項之
    規定，論以累犯，並加重其刑。
(二)、爰審酌被告張肇文前已因公共危險犯行，多次經法院判決有
    罪確定，有臺灣高等法院被告前案紀錄表在卷可稽，堪認被
    告明知酒精成分對人之意識、控制能力具有不良影響，超量
    飲酒後會導致對週遭事務之辨識及反應能力較平常狀況薄弱
    ，竟未從中吸取教訓，仍不知謹慎，復於飲酒後呼氣酒精濃
    度達每公升0.89毫克之酒醉情況下，猶駕車於公眾往來之道
    路，顯然漠視自己及公眾生命財產安全，所為誠屬不該，惟
    念及被告犯後坦承犯行，堪認尚有悔意與本次犯行並未肇事
    等一切情狀，量處如主文所示之刑，以資懲儆。
四、據上論斷，應依刑事訴訟法第452 條、第299 條1 項前段，
    修正前刑法第185 條之3 ，刑法第2 條第1 項前段、第47條
    第1項，刑法施行法第1 條之1 第1 項，判決如主文。
本案經檢察官何嘉仁到庭執行職務
中    華    民    國   100    年    12    月    29    日
                  交通法庭    審判長法  官    徐培元
                                    法  官    溫宗玲
                                    法  官    涂光慧
以上正本證明與原本無異。
如不服本判決應於收受判決後10日內向本院提出上訴書狀，並應
敘述具體理由。其未敘述上訴理由者，應於上訴期間屆滿後20日
內向本院補提理由書( 均須按他造當事人之人數附繕本) 「切勿
逕送上級法院」。
                                    書記官  周瑋芷
中    華    民    國   100    年    12    月    29    日